臺灣高等法院臺南分院刑事判決
111年度上易字第304號
上  訴  人  臺灣雲林地方檢察署檢察官
被      告  曾新維

上列上訴人因被告詐欺案件，不服臺灣雲林地方法院111年度易
字第166號中華民國111年5月19日第一審判決（起訴案號：臺灣
雲林地方檢察署111年度偵緝字第49號），提起上訴，本院判決
如下：
    主  文
上訴駁回。
　　理  由
一、經本院審理結果，認原審以無法證明被告涉犯詐欺犯行而為
    其無罪之諭知，核無不當，並引用第一審判決書記載之證據
    及理由（如附件）。
二、檢察官上訴意旨以：依據卷證資料顯示，被告對系爭車輛里
    程數失真一事，應屬知悉，而被告是「新紘車業」的老闆，
    楊佳穎則車行之員工，被告對系爭車輛之交易具有決定權，
    且車輛里程數是否準確係交易上的重要事項，被告即有主動
    告知之義務，其竟未將此情告訴對方，其應與楊佳穎有詐欺
    的共同犯意，原審判決認事用法尚嫌未洽，為此提起上訴，
    請將原判決撤銷改為有罪之判決等語，經查：
  ㈠證人葉信平於警詢、偵訊證稱：我於108年11月份跟新綋車業
    聯繫要購車，該車行內一名LINE暱稱「YING」之男子就推銷
    一部納智捷的自小客車給我，我之前就有跟暱稱「YING」之
    男子購買過1部汽車，所以我就再次透過該名男子購車，是
    他跟我推銷納智捷的自小客車，而綽號「新維」之男子再以
    電話號碼為0000000000跟我聯繫並告知車輛價格為32萬元，
    我只知道LINE暱稱「新維」之男子的電話號碼為0000000000
    ，而LINE暱稱「YING」之男子都是以LINE通訊軟體聯繫，我
    有保留當時購買本件車輛之對話紀錄，我先前曾向曾秋梅的
    友人即車行業務人員購買過2部車輛，我手機內還有保留我
    與對方對話的錄音檔等語，核與證人楊佳穎所證稱：一般來
    說我們自己的客人一定是我們自己最知道，像我自己本身做
    業務那麼多年，我可以自己完全一個人從頭到尾負責所有事
    情，除非有一些剛來的業務，他們可能需要協助才會請到老
    闆或當時的主管，不然以像我個人是有辦法自己去從頭到尾
    跑完等語大致相符（見原審卷第87頁），可知對葉信平來說
    ，其購買系爭車輛持續聯繫的對象就是楊佳穎，尤其葉信平
    自承先前已經有透過楊佳穎找過要購買的車輛，可見楊佳穎
    對其而言，是熟悉也可以信賴的汽車銷售業務人員，而在一
    般生活經驗的汽車買賣過程中，不論是買賣的議價、現金折
    價與否、分期的利率、甚至車子隔熱紙、車牌選號、車輛保
    險等林林總總都是和汽車銷售業務接洽，縱使汽車銷售業務
    有其他人加以協助，但對於購買方而言，其對於交易車輛的
    所有資訊與背景都是透過對口的汽車銷售業務員聯繫，是以
    系爭車輛交易過程，固然買賣契約出賣人欄位是曾秋梅，交
    車過程有被告偕同南下，但均難認被告和曾秋梅對於系爭車
    輛交易環節能有所掌握，從頭到尾該車交易過程所涉及的重
    要事項，包括車輛品質、里程、價金如何折抵（舊車折抵、
    車子本身還有車貸及違約金）都還是楊佳穎才能知悉。
  ㈡證人楊佳穎於原審審理時證稱：（提示他730 卷第11-13頁，
    中古汽車買賣定型化契約書，這份合約裡面有關於公里數是
    寫12萬6 千多，關於有沒有擔保里程數一致，這兩個都沒有
    打勾，這個部分當時為什麼你沒有跟葉信平講這個？）當時
    那天交車因為我那天在忙別的事情，那天是我們家另外一個
    妹妹曾秋梅去幫我交車，合約也是我們家妹妹幫我簽的，妹
    妹她只負責交車，當下狀況她可能也不了解，葉信平我可以
    坦白跟你講他絕對知情，因為當時他要超貸的錢非常的多，
    大概將近快20多萬，他的前車貸那時候結清差不多要20多萬
    ，但是他的車殘值大概剩下3 、4 萬左右而已，他名下還有
    一台Teana ，他自己一定絕對知情，他後面咬合約這個部分
    ，我上次開庭也說了，沒有關係，妹妹她合約書沒有寫清楚
    ，算我們的疏失，我該賠的我也賠，（這個沒有去勾選是曾
    新維有特別去指示嗎？）沒有，我可以坦白的講就是妹妹她
    合約書這一塊沒有這麼瞭解，甚至她寫合約沒有寫好，常發
    生這種狀況，（葉信平當天你們交車的時候，是不是曾新維
    有跟你一起下來？）那一天我是去其他地方處理另一個客人
    ，我想說交車比較簡單我讓妹妹，那天好像是他跟妹妹曾秋
    梅一起去，我處理完之後我再過去接他們，（當時在買這台
    車，也就是你跟同行調這台車的時候，那個價格是要由誰決
    定？當時跟戴政道談價錢的時候，這個價格是誰決定好就是
    好？）一般來講，通常都是由老闆，我講坦白當時畢竟我做
    車行很多年了，我基本上我自己能決定我就自己決定，我覺
    得這個價格OK我能夠出的動。（所以這台車的價格你並沒有
    跟曾新維討論？）這台車當時我覺得我可以，我就直接處理
    ，（你們一般情形，業務去賣車，關於車況、里程數這些，
    例如這件有事故，老闆會跟你說你這件不能跟其他講說有事
    故嗎？或是交給業務全權處理？）現在中古車這麼透明，有
    事故的時候誰敢去跟客人說沒有事故，因為這個是定型化契
    約的部分，如果可能有撞過或是泡過水，你勾選否，查驗出
    來是有的，等於這張合約書我也在做偽造文書，這定型化契
    約就像我現在這樣，里程數部分我要因為這個合約書我要去
    做擔保或做法律上一些懲處，所以誰會敢，（這件曾新維有
    跟你說賣的時候要怎麼做嗎？）不用，因為我自己一個人我
    有辦法，我不會去詢問別人，（所以包含是否要告知里程數
    、車子有沒有其他瑕疵，曾新維有告訴你應該要怎麼表達嗎
    ？）他不用告訴我怎麼表達，我自己都已經跟客人講好了等
    語。可知被告並未有積極去指示楊佳穎要如何掩飾系爭車輛
    里程數失真、要如何用話術包裝等作為，尤其楊佳穎和被告
    已非職場上員工、老闆關係，且其自己也因系爭車輛遭葉信
    平提告而成為另案被告，並沒有任何偏袒或迴護被告的動機
    ，其證述應屬可信。
　㈢被告雖係「新紘車業」的老闆，然其與楊佳穎的關係乙情，
    業據被告於偵查中供稱：那時都是業務員自行去招攬客人進
    行買賣，都沒經過我，也不是我僱用他去賣的，那台車是楊
    佳穎去購買的，我不是跟楊佳穎合夥賣車，我們是各賣各的
    ，楊佳穎有客人時都會跟我借新紘車業的辦公室，他算是兼
    職等語（見偵緝282卷第222頁、偵緝49號卷第41-53頁、第8
    7頁），其於原審審理時亦稱：系爭車輛是楊佳穎賣的，他
    去哪裡調的，我並不知道，他是靠行在我這裡，只是交車時
    ，我們開下去來回很久，他問我要不要陪他一起去等語（見
    原審卷第33-35頁），此與同案被告楊佳穎上開所述「我可
    以決定就自己決定」、「覺得這個價格OK我能夠出的動」、
    「這台車當時我覺得我可以，我就直接處理」，「這台車輛
    交易時被告不用跟我說要怎麼做，因為我自己一個人有辦法
    ，我不會詢問別人」等情相符，可見本案是由楊佳穎單純地
    以自己的名義而與葉信平進行交易，被告就系爭車輛之交易
    並無決定權至明；另依證人楊佳穎於原審所述：我與他合作
    模式是賣車的利潤歸我，我賣1台車給車行1萬元等語（見原
    審卷第90頁），益可證明楊佳穎只是借用（靠行）被告的辦
    公室，於成功賣出車輛後即支付1萬元給車行作為使用辦公
    室之代價無誤，不能認為被告是楊佳穎的雇主而就楊佳穎的
    詐欺行為亦要共同負責。
　㈣據此，在系爭車輛交易過程中，被告並非葉信平接洽對象，
    難認在這樣的交易過程中，是要由其負起告知的義務，而葉
    信平既係向楊佳穎購買車輛，楊佳穎自然應負責處理購買系
    爭車輛所需要議訂的所有事項，甚至包括其要將舊車折抵、
    清償原來舊車貸款和違約金等過程，且被告在這過程中除了
    知悉系爭車輛里程數失真外，未見其有積極行使詐術行為使
    葉信平陷於錯誤之事實，難認被告與楊信穎有犯意聯絡與行
    為分擔之情。
 ㈤綜上，檢察官於所舉證據及法院調查所得事證，尚未達於通常
   一般之人均不致有所懷疑，而得確信其為真實之程度，無從
   使法院形成被告有公訴意旨所指詐欺之確切心證。此外，復
   無其他積極證據足以證明被告有公訴人所指的犯行，應認其
   犯罪不能證明。
三、綜上，原審以無確切證據可資證明被告犯罪而為其無罪諭知
    ，本院經核並無不合，檢察官無視原審已論述綦詳之理由，
    仍執陳詞提起上訴而指摘原審判決不當，請求撤銷改判，為
    無理由，應予駁回。
四、被告經合法傳喚無正當理由不到庭，爰不待其陳述逕行判決
    。
據上論結，應依刑事訴訟法第368條、第371條、第373條，判決
如主文。
本案經檢察官許景睿提起公訴，檢察官魏偕峰提起上訴，檢察官
黃朝貴到庭執行職務。
中　　華　　民　　國　　111 　年　　8 　　月　　25　　日
                  刑事第七庭    審判長法  官　吳勇輝
                                      法  官　吳錦佳
                                      法　官　黃國永
以上正本證明與原本無異。
不得上訴。
                            　　　　　書記官　葉宥鈞
中　　華　　民　　國　　111 　年　　8 　　月　　25　　日